【裁判字號】    98,交聲,4550
【裁判日期】    981225
【裁判案由】    聲明異議
【裁判全文】
臺灣臺中地方法院交通事件裁定        98年度交聲字第4550號
原處分機關  交通部公路總局臺中區監理所
異  議  人
即受處分人  甲○
法定監護人  乙○○
上列受處分人因違反道路交通管理處罰條例案件，對於交通部公
路總局臺中區監理所中華民國98年11月24日所為之處分（原處分
案號：中監違字第裁60-Z00000000號），聲明異議，本院裁定如
下：
    主  文
異議駁回。
    理  由
一、原處分機關處分意旨略以：異議人即受處分人甲○所有之車
    牌號碼XJ-0873號自用小客車，於民國98年10月12日23時5分
    許，行經國道一號南下168公里處，因「使用他車牌照行駛
    」之違規，經國道公路警察局第三警察隊員警依違反道路交
    通管理處罰條例第12條第1項第5款規定當場舉發。嗣受處分
    人提出申訴，原舉發機關函覆認為違規屬實，原處分機關遂
    於98年11月24日以中監違字第裁60-Z00000000號裁決書，裁
    處罰鍰新臺幣（下同）9,000元，依法所為之裁處並無不合
    等語。
二、聲明異議意旨略以：受處分人甲○於95年8 月間，在中國大
    陸中風昏迷至今，已呈現植物人狀態，無法處理本身之事務
    。出事之初，慌亂中許智雄先生宣稱願協助將受處分人名下
    XJ-0873 號自用小客車代為出售，故請託許先生代為處理車
    子出售、車牌辦理停駛之事，之後許先生便失去聯絡。受處
    分人之配偶乙○○因醫院、工作、家裡及債務等問題，忙的
    焦頭爛額，故未對此車做進一步之處理，而今收到罰單深感
    不可置信，受處分人已為禁治產之人，不可能有意識或意願
    將此車借予許先生使用，為此聲明異議，請求法院將罰鍰改
    罰私自使用受處分人車輛的許先生，並請吊扣或報廢該車輛
    ，避免受處分人再受到任何傷害云云。
三、按汽車牌照借供他車使用或使用他車牌照行駛者，處汽車所
    有人3,600 元以上10,800元以下罰鍰，並禁止其行駛，牌照
    吊銷之，道路交通管理處罰條例12條第1 項第5 款、第2 項
    分別定有明文。
四、經查：(一)本件受處分人甲○所有車牌號碼XJ-0873 號自用小
    客車，於上揭時、地，因有「使用他車牌照行駛」之違規情
    形，經國道公路警察局第三警察隊警員以受處分人有違反道
    路交通管理處罰條例第12條第1 項第5 款之規定，以公警局
    交字第Z00000000 號舉發違反道路交通管理事件通知單當場
    舉發等情，有車號查詢汽車車籍結果、汽車異動歷史查詢結
    果、原舉發機關之上開通知單及國道公路警察局第三警察隊
    98 年11 月11日公警三交字第0980372559號函各1 份在卷可
    稽，顯見受處分人確有上開違規之情事無訛。(二)按人民違反
    法律上之義務而應受行政罰之行為，法律無特別規定時，雖
    不以出於故意為必要，仍須以過失為其責任條件。但應受行
    政罰之行為，僅須違反禁止規定或作為義務，而不以發生損
    害或危險為其要件者，推定為有過失，於行為人不能舉證證
    明自己無過失時，即應受處罰，司法院大法官會議第275 號
    解釋可資參照。再按行政罰法第7 條第1 項規定，違反行政
    法上義務之行為非出於故意或過失者，不予處罰。是以因故
    意或過失違反行政法上義務之行為，即應處罰。受處分人之
    法定監護人乙○○辯稱車牌號碼XJ-0873 號自用小客車已於
    95年受處分人中風後便交由許智雄代為出售，之後許智雄便
    不知去向云云。惟交付車輛之行為，既係由其自由意志為之
    ，而嗣後發現許智雄失聯後，應積極聯繫，甚至前去警察機
    關申報遺失或遭竊，但受處分人均捨此不為，甚至於與許智
    雄失去聯絡後，亦未加以理會，遲至本件違規事實發生，始
    以車輛已交付予他人置辯，受處分人顯有過失甚明。此外，
    受處分人並未能提出任何積極證據以實其說，本院自難憑其
    片面之詞，而遽為有利於受處分人之認定，受處分人所為之
    上揭辯解，尚難憑採。
五、綜上所述，受處分人所有車牌號碼XJ-0873 號自用小客車於
    本件違規事實前未有向監理機關辦理車輛過戶或拒不過戶註
    銷等情，亦無向警察機關辦理車輛失竊之紀錄，足徵受處分
    人仍為該車所有人無誤，自應善盡汽車所有人管理之責任。
    從而，原處分機關依道路交通管理處罰條例第12條第1 項第
    5 款之規定，裁處受處分人罰鍰9,000 元，核無違誤。本件
    異議為無理由，應予裁定駁回。
六、據上論斷，應依道路交通管理處罰條例第87條第2 項，道路
    交通案件處理辦法第19條，裁定如主文。
中    華    民    國    98    年    12    月    25    日
                  交通法庭      法  官  陳玉聰
以上正本證明與原本無異。
如不服本裁定，應於送達後5 日內，向本院提出抗告狀。
                                書記官  王崑煜
中    華    民    國    98    年    12    月    25    日


司法院資訊處製作；財團法人民間司法改革基金會備份。
